【裁判字號】    97,易,2855
【裁判日期】    971031
【裁判案由】    毒品危害防制條例
【裁判全文】
臺灣臺北地方法院刑事判決              97年度易字第2855號
公  訴  人  臺灣臺北地方法院檢察署檢察官
被      告  甲○○
上列被告因違反毒品危害防制條例案件，經檢察官提起公訴（97
年度毒偵字第3009號），嗣被告於準備程序中就被訴事實為有罪
之陳述，經本院裁定改依簡式審判程序審理，判決如下：
    主  文
甲○○施用第二級毒品，累犯，處有期徒刑柒月。
    事  實
一、甲○○於民國89年間因施用毒品案件，經本院以89年度毒聲
    字第3077號裁定令入戒治處所施以強制戒治，於91年1 月31
    日停止戒治出所，於同年6 月1 日因保護管束期滿而執行完
    畢；又於94年2 月間因施用第二級毒品案件，經本院以94年
    度易字第1413號判決判處有期徒刑9 月，並經臺灣高等法院
    以94年度上易字2072號駁回上訴於95年1 月18日確定；其後
    復於95年間因施用毒品案件，經本院以95年度易更一字第17
    號判處有期徒刑8 月確定，嗣經減刑為有期徒刑4 月後，與
    上開徒刑9 月接續執行後，已於96年7 月16日執行完畢。詎
    其猶不知悔改，竟基於施用第二級毒品甲基安非他命之犯意
    ，於97年7 月8 日晚間某時，在其位於臺北市○○區○○路
    二段79巷6 弄1 號5 樓之住處，以玻璃球燒烤吸聞之方式，
    施用第二級毒品甲基安非他命1 次。嗣於97年7 月10日晚間
    7 時40分許，為警在上開住處拘獲後，經採其尿液送驗而查
    知上情。
二、案經臺北市政府警察局移送臺灣士林地方法院檢察署呈請臺
    灣高等法院檢察署檢察長令轉臺灣臺北地方法院檢察署檢察
    官偵查起訴，嗣因甲○○就被訴犯罪事實為有罪之陳述，經
    本院改行簡式審判程序審理。
    理  由
一、上揭犯罪事實，業據被告甲○○於本院審理時坦承不諱，且
    被告經警採集之尿液檢體，經送臺灣尖端先進生技醫藥股份
    有限公司檢驗結果，確呈甲基安非他命及安非他命陽性反應
    ，此有該公司出具之濫用藥物檢驗報告及尿液檢體委驗單附
    卷可憑，而依法務部調查局93年5 月4 日調科壹字第093624
    13980 號函文意旨「人體施用安非他命後，主要代謝物中有
    未改變形態之安非他命，而無甲基安非他命；人體施用甲基
    安非他命後，在主要代謝物中未改變形態之甲基安非他命佔
    施用劑量達43% ，而安非他命則約為5%。且安非他命在國內
    取得不易，施用情形較少，尿液檢驗結果係甲基安非他命陽
    性者佔大部分」，足認被告所施用者應為甲基安非他命無訛
    ，公訴意旨認被告係施用安非他命尚有未洽。準此，被告之
    任意性自白核與事實相符，本件事證明確，被告施用甲基安
    非他命之犯行，堪以認定。
二、按毒品危害防制條例於92年7 月9 日修正公布，自93年1 月
    9 日施行，其中第20條、第23條將施用毒品之刑事處遇程序
    區分為「初犯」、「5 年內再犯」、「5 年後再犯」。依其
    立法理由之說明：「初犯」，經觀察、勒戒或強制戒治，應
    為不起訴處分或不付審理之裁定；經觀察、勒戒或強制戒治
    執行完畢釋放後，「5 年內再犯」者，因其再犯率甚高，原
    實施之觀察、勒戒及強制戒治既已無法收其實效，爰依法追
    訴或裁定交付審理。至於經觀察、勒戒或強制戒治執行完畢
    釋放，「5 年後再犯」者，前所實施之觀察、勒戒或強制戒
    治已足以遮斷其施用毒品之毒癮，為期自新及協助其斷除毒
    癮，仍用「初犯」規定，先經觀察、勒戒或強制戒治之程序
    。從而，依修正後之規定，祇於「初犯」及「5 年後再犯」
    2 種情形，有其追訴條件之限制，即須於初犯經觀察、勒戒
    或強制戒治釋放後，5 年內均無施用毒品之行為，始能認其
    前所實施之觀察、勒戒或強制戒治已足遮斷毒癮，而得於5
    年後再犯時，再予適用初犯之規定，重行觀察、勒戒等程序
    。倘5 年內已經再犯，被依法追訴處罰，縱其第3 次（或第
    3 次以上）施用毒品之時間在初犯釋放5 年以後，即與「5
    年後再犯」之情形有別，且因已於「5 年內再犯」，顯見其
    再犯率甚高，原實施觀察、勒戒或強制戒治，已無法收其實
    效，自無再經觀察、勒戒及強制戒治之必要，應由檢察官逕
    行起訴（最高法院95年第7 次刑事庭會議決議參照）。本件
    被告前因施用毒品案件，經本院裁定令入戒治處所施以強制
    戒治，於91年1 月31日停止戒治出所，於同年6 月1 日因保
    護管束期滿而執行完畢；又於94年2 月間因施用第二級毒品
    案件，經本院以94年度易字第1413號判決判處有期徒刑9 月
    ，並經臺灣高等法院以94年度上易字2072號駁回上訴確定；
    其後被告復於95年間因施用毒品案件，經本院以95年度易更
    一字第17號判處有期徒刑8 月確定等情，有臺灣高等法院被
    告前案紀錄表附卷可稽。雖其上開強制戒治執行完畢之時間
    ，距離本件施用毒品犯行已逾5 年，惟其於前揭強制戒治執
    行完畢釋放後5 年內，即於94、95年間因施用第二級毒品案
    件，均經法院判處有期徒刑確定，有臺灣高等法院被告前案
    紀錄表可按，故其在上揭強制戒治執行完畢釋放後5 年內，
    既已再犯施用毒品之罪，並經依法追訴處罰，揆諸前揭說明
    ，其本次犯行即與毒品危害防制條例第20條第3 項所稱之「
    5 年後再犯」有別，是檢察官依法追訴，於法並無不合，本
    院自應依法論科。
三、按甲基安非他命係毒品危害防制條例第2 條第2 項第2 款所
    規定之第二級毒品，不得非法持有、使用。核被告所為，係
    犯毒品危害防制條例第10條第2 項之施用第二級毒品罪。被
    告持有第二級毒品之低度行為，應為其施用之高度行為所吸
    收，不另論罪。又被告前因施用毒品罪，經本院分別判處有
    期徒刑9 月、8 月確定，嗣經減刑及接續執行後，已於96年
    7 月16日執行完畢之事實，此有臺灣高等法院被告前案紀錄
    表在卷可按，其受徒刑之執行完畢後，5 年以內故意再犯本
    件有期徒刑以上之罪，為累犯，應依刑法第47條第1 項之規
    定，加重其刑。爰審酌施用毒品足以戕害身心健康，滋生其
    他犯罪，惡化社會治安，被告前有多次施用毒品前科，經強
    制戒治及2 次判刑後，猶不知戒絕毒癮，仍再度施用毒品，
    顯見其戒毒之意志薄弱，自制力不佳，惟念及被告施用毒品
    主要係戕害自己之身心健康，其犯後坦認犯行之態度，暨參
    酌被告之年紀、前科素行、教育程度、生活狀況等一切情狀
    ，量處如主文所示之刑，以資懲儆。
據上論斷，應依刑事訴訟法第273 條之1 第1 項、第299 條第1
項前段，毒品危害防制條例第10條第2 項，刑法第11條前段、第
47條第1 項，判決如主文。
本案經檢察官呂俊儒到庭執行職務。
中    華    民    國    97    年    10    月    31    日
                  刑事第十六庭  法  官  吳俊龍
以上正本證明與原本無異。
如不服本判決，應於判決送達後10日內，向本院提出上訴狀。
                                書記官  高菁菁
中    華    民    國    97    年    10    月    31    日
附錄本案論罪科刑法條：
毒品危害防制條例第十條
施用第一級毒品者，處六月以上五年以下有期徒刑。
施用第二級毒品者，處三年以下有期徒刑。


司法院資訊處製作；財團法人民間司法改革基金會備份。
